臺灣高等法院臺南分院民事裁定　94年度抗字第58號
抗　告　人　甲○○
上列抗告人因與相對人臺灣中小企業銀行股份有限公司間聲明異
議事件，對於中華民國93年12月24日臺灣臺南地方法院93年執字
第26298號裁定提起抗告，本院裁定如下：
    主  　　文
抗告駁回。
抗告程序費用由抗告人負擔。
    理   　 由
一、本件抗告人在原審法院聲明異議意旨略以：本件債權人臺灣
    中小企業銀行股份有限公司（以下簡稱臺灣中小企業銀行）
    聲請強制執行所執之臺灣臺南地方法院（以下簡稱臺南地院
    ）91年南院鵬執合字第7602、7606、7607、7608、7609號債
    權憑證（下簡稱系爭債權憑證），均係執支付命令及確定證
    明書聲請強制執行換發而來，然異議人從未收受任何支付命
    令，則債權人據以換發債權憑證之支付命令並未合法送達，
    債權人自不得據以對債務人聲請強制執行，且臺南地院因此
    換發之債權憑證，亦非有效成立之執行名義，故債權人自不
    得執上開債權憑證聲請對債務人強制執行，爰依強制執行法
    第十二條第一項規定聲明異議。
二、本件抗告意旨略以：原審法院以抗告人自出生時起即居住於
    台南市○○街55巷30號（嗣整編為臺南市○○街○段9巷30
    號），從未遷移，核與支付命令所載住所相符，形式上推定
    抗告人已合法收受支付命令之送達云云，顯有違誤。蓋抗告
    人住於上開地址，非必然絕對收受支付命令，原審法院准許
    本件強制執行程序，自有違誤。再者，原審法院74年度執字
    第2835號強制執行事件之拍賣公告、通知書、分配表等文件
    ，抗告人並未收受，亦未知悉；退步言，抗告人縱然知悉上
    開拍賣情事，亦非必然知悉債權人所持之執行名義為何，且
    亦不能由此推知抗告人無不能送達之情事，故原審法院以抗
    告人既知拍賣情事並予以買回，推認支付命令必有合法送達
    云云，並不正確。抗告人既未收受任何支付命令，揆諸最高
    法院81年台抗字第114號判例、87年度台上字第1438號判決
    、91年度台簡上字第29號判決意旨，本件債權人據以換發債
    權憑證之支付命令並未合法送達，債權人自不得據以對抗告
    人聲請強制執行，且原審法院因此准予換發之債權憑證，並
    非有效成立之執行名義。故本件債權人自不得執原審法院91
    年3月13日南院鵬執合字第7602、7606、7607、7608、7609
    號債權憑證，聲請強制執行，爰提起抗告，求為將原裁定廢
    棄，並將臺南地院93年度執字第26298號強制執行程序應予
    撤銷。
三、經查：
  (一)按發支付命令後，三個月不能送達於債務人者，其命令失其
    效力；又債務人對於支付命令之全部或一部，得於送達後20
    日之不變期間內，不附理由向發命令之法院提出異議。債務
    人對於支付命令未於法定期間合法提出異議者，支付命令與
    確定判決有同一之效力。民事訴訟法第515條、第516條第1
    項、第521條第1項分別定有明文。
  (二)臺南地院93年度執字第26298號給付借款強制執行事件，執
    行債權人臺灣中小企業銀行據以對債務人甲○○等人聲請強
    制執行所持之執行名義，為臺南地院91年3月13日南院鵬執
    合字第7602、7606、7607、7608、7609號債權憑證，此有該
    5紙債權憑證附該執行卷可稽（見該卷第6至10頁），而上述
    債權憑證即為臺南地院91年度執字第7602、7606、7607、76
    08、7609號強制執行事件，依強制執行法第27條規定所發給
    。又臺南地院91年度執字第7602、7606、7607、7608、7609
    號強制執行事件之執行名義，為臺南地院73年促字第8271號
    、第8268號、75年度促字第6291號、6616號、6625號、7770
    號、8243號支付命令及其確定證明書，業據原審法院調取上
    開強制執行卷宗查核屬實。至臺南地院73年度促字第8271號
    、第8268號、75年度促字第6291號、6616號、6625號、7770
    號、8243號支付命令卷宗，因已逾檔案卷宗10年保存之法定
    期限而銷燬在案等情，有原審法院調卷簿影本在卷可證，故
    上開支付命令送達予抗告人時，係以何種法定方式送達，已
    無從查考。
  (三)抗告人雖抗告稱：抗告人自出生時起至今固均居住於台南市
    ○○街55巷30號（嗣整編為臺南市○○街○段9巷30號），
    從未遷移，與支付命令所載住所相符，然不能執此即認抗告
    人必然絕對收受支付命令；再者，原審法院74年度執字第
    2835號強制執行事件之拍賣公告、通知書、分配表等文件，
    抗告人並未收受，亦未知悉，退步言，抗告人縱然知悉上開
    拍賣情事，亦非必然知悉債權人所持之執行名義為何，且亦
    不能由此推知抗告人無不能送達之情事，故原審法院以抗告
    人既知拍賣情事並予以買回，推認支付命令必有合法送達，
    並不正確云云。惟按文書，依其程式及意旨得認作公文書者
    ，推定為真正。民事訴訟法第355條第1項定有明文。查臺南
    地院73年度促字第8271號、第8268號、75年度促字第6291號
    、6616號、6625號、7770號、8243號支付命令及其確定證明
    書，既為臺南地院所發給之公文書，依上開法條規定，在抗
    告人未有反證前，自得推定臺南地院已將支付命令合法送達
    於抗告人，而據以發給確定證明書為真正。況參酌本件債權
    人於74年間，曾聲請臺南地院以74年度執字第2835號強制執
    行事件，對抗告人與他人共有之台南市○區○段40、40之2
    地號，及其上建物即門牌號碼台南市○○街55巷28號及同巷
    30號（即抗告人之戶籍地）聲請查封拍賣，經第三人孫蘇秀
    麗於75年拍定（75年4月1日完成所有權登記），再於76年轉
    賣於抗告人之妻蘇王玉梅（見原審卷第129頁抗告人戶籍謄
    本所載），並於76年2月17日完成移轉登記等情，亦有上開
    土地及建物登記簿謄本（見原審卷第86至100頁），及原審
    法院74年度執字第2835號強制執行事件拍賣公告、通知書、
    分配表各一份附卷可憑（見原審卷第163至172頁），抗告人
    於75年、76間既知前開土地及建物經原審法院拍賣並予以買
    回；及原審法院就其中75年度促字第6615號、第6616號支付
    命令就抗告人部分未能確定，即未核發確定證明書，抗告人
    以外之人已確實而予核發確定證明書等情以觀，足認抗告人
    就上開支付命令應係經合法送達而告確定，堪可認定。抗告
    人空言主張未合法收受上開支付命令云云，迄未舉證以實其
    說，其主張自無可採。
  (四)至抗告人引用之最高法院81年台抗字第114號判例、87年度
    台上字第1438號判決、91年度台簡上字第29號判決，按上開
    判例、判決意旨，係主張強制執行應依執行名義為之，執行
    法院對於執行名義是否有效成立，自應加以審查。未確定之
    支付命令，不備執行名義之要件，其執行名義尚未成立，執
    行法院不得據以強制執行。法院誤認未確定之裁判為確定，
    而依聲請付與確定證明書者，不生該裁判已確定之效力。執
    行法院就該裁判已否確定，仍得予以審查，不受該確定證明
    書之拘束。惟查，本件強制執行事件，業經核發支付命令之
    臺南地院審查已合法送達於抗告人而發給確定證明書，已如
    前述，其執行名義已有效成立，從而執行法院依據債權人之
    聲請予以強制執行，自無不合。是本件原審法院之強制執行
    程序，與上開判例、判決意旨，並不相悖，併此敘明。
四、據上論結，本件抗告為無理由，依民事訴訟法第495條之1第
    1項、第449條第1項、第78條，裁定如主文。
中　　華　　民　　國　　94　　年　　2　　月　　24   　日
                  民事第三庭    審判長法　官　王惠一
                                      法　官　林永茂
                                      法　官　蘇重信
上為正本係照原本作成。
如不服本裁定，僅得於收受本裁定正本送達後10日內以適用法規
顯有錯誤為理由，向本院提出再抗告狀（須附繕本一份及繳納再
抗告裁判費新台幣1,000元），並經本院許可後始可再抗告於最
高法院。
中　　華　　民　　國　　94　　年　　2　　月　　25 　　日
                                      書記官  莊清松
【附記】
民事訴訟法第495條之1第2項準用同法第466條之1第1、2項規定
：
I對於第二審判決上訴，上訴人應委任律師為訴訟代理人。但上
　訴人或其法定代理人具有律師資格者，不在此限。
II上訴人之配偶、三親等內之血親、二親等內之姻親，或上訴人
　為法人、中央或地方機關時，其所屬專任人員具有律師資格並
  經法院認為適當者，亦得為第三審訴訟代理人。
                                                      Ｋ
